【裁判字號】    98,台上,2468
【裁判日期】    980507
【裁判案由】    違反公職人員選舉罷免法
【裁判全文】
最高法院刑事判決            九十八年度台上字第二四六八號
上  訴  人  甲○○
選任辯護人  林文淵律師
上列上訴人因違反公職人員選舉罷免法案件，不服台灣高等法院
中華民國九十八年二月六日第二審判決（九十七年度選上訴字第
一二號，起訴案號：台灣桃園地方法院檢察署九十六年度選偵字
第一七號），提起上訴，本院判決如下：
    主  文
原判決撤銷，發回台灣高等法院。
    理  由
原判決認定上訴人甲○○有其事實欄所載之犯行，因而撤銷第一
審之科刑判決，改判仍依行為時連續犯規定，論以上訴人共同連
續對於有投票權之人，交付賄賂，而約其投票權為一定之行使罪
，處有期徒刑參年貳月，褫奪公權貳年，並為相關從刑之宣告；
固非無見。
惟查：（一）、科刑判決書所載事實、理由與所宣告之主文，必
須相互一致，始屬適法，否則即與法定程式不符，該判決即屬違
法。原判決主文諭知上訴人褫奪公權二年，惟理由卻載褫奪公權
三年（見原判決第十二頁第二七行），判決理由與所宣告之主文
不相一致，顯然違法。（二）、關於褫奪公權，行為時公職人員
選舉罷免法第九十八條第三項、行為後公職人員選舉罷免法第一
百十三條第三項均規定：「犯本章之罪或刑法分則第六章之妨害
投票罪，宣告有期徒刑以上之刑者，並宣告褫奪公權」，則就犯
公職人員選舉罷免法之罪，是否應褫奪公權，自應依上開特別規
定，不再適用刑法第三十七條第二項之規定，惟依刑法第十一條
規定，應適用刑法總則褫奪公權之期間。而本件行為後，有關褫
奪公權之規定，已有修正，於施行後，應適用該修正後刑法第二
條第一項規定，為「從舊從輕」之比較，如例外應「從新」適用
修正後即裁判時法，應敘明其理由，否則即屬理由不備。原判決
雖就刑法修正之新舊法比較，認應全部適用行為時之法律，即修
正前刑法之相關規定。惟僅針對刑法第二十八條共同正犯、第五
十六條連續犯說明其新舊法比較結果。至褫奪公權之規定，是否
有變更，而應予比較適用，原判決卻未置一詞。且認從刑附屬於
主刑，除法律有特別規定者外，依主刑所適用之法律。又行為後
公職人員選舉罷免法於民國九十六年十一月七日修正公布施行，
原第九十條之一第一項移列於第九十九條第一項。惟構成要件與
刑度均未修正，應依一般法律適用原則，適用裁判時法。則關於
褫奪公權之期間，究應適用修正前或修正後刑法第三十七條第二
項之規定，原判決未加以說明，有欠明確，理由尚嫌不備。（三
）、共同犯投票行賄罪而預備用以交付之賄賂為現金時，因共同
正犯應就全部犯罪結果負其責任，而合併計算預備用以交付之賄
賂，且於沒收時，為避免執行時發生重複沒收之情形，故各共同
正犯之間係採連帶沒收主義，於裁判時應諭知被告共同預備用以
交付之賄賂應與其他共同正犯連帶沒收之。原判決認定上訴人與
黃平和就賄賂楊素玲、許粉梅而約定為投票權之一定行使之犯行
，有犯意聯絡及行為分擔，應論以共同正犯。而黃平和自上訴人
處收受新台幣（下同）三萬六千元，除其中已交付楊素玲及許粉
梅合計五千元應沒收外，其餘三萬一千元亦應併依公職人員選舉
罷免法第一百零二條第三項之規定宣告沒收。惟原判決未諭知連
帶沒收，難謂適法。以上或為上訴意旨所指摘，或為本院得依職
權調查之事項，應認有撤銷原判決發回更審之原因。
據上論結，應依刑事訴訟法第三百九十七條、第四百零一條，判
決如主文。
中    華    民    國  九十八  年    五    月    七    日
                      最高法院刑事第八庭
                          審判長法官  洪  文  章
                                法官  王  居  財
                                法官  郭  毓  洲
                                法官  黃  梅  月
                                法官  邱  同  印
      本件正本證明與原本無異
                                      書  記  官
中    華    民    國  九十八  年    五    月   十一   日
                                                      V


司法院資訊處製作；財團法人民間司法改革基金會備份。
